臺灣嘉義地方法院交通事件裁定　　　　 96年度交聲字第251號
原處分機關　交通部公路總局嘉義區監理所
異　議　人　乙○○
上列異議人因違反道路交通管理處罰條例案件，對於交通部公路
總局嘉義區監理所於96年9月17日所為之處分（原處分案號：嘉
監裁字第裁70-L00000000號），聲明異議，本院裁定如下：
    主  文
異議駁回。
    理  由
一、本件原處分機關移送意旨略以：異議人即受處分人乙○○（
    下稱異議人）於民國96年6月23日14時55分許，駕駛車牌號
    碼RP－9461號自用一般小客車，在嘉義市○○○路精忠國小
    前，行經有燈光號誌管制之交岔路口闖紅燈，經警掣單舉發
    「闖紅燈（嘉市警交字第L00000000號）」，經原處分機關
    即交通部公路總局嘉義區監理所嘉義市監理站（下稱「原處
    分機關」）以異議人「駕車行經有燈光號誌管制之交岔路口
    闖紅燈」，依道路交通管理處罰條例第53條第1項規定，於
    96年9月17日以嘉監裁字第裁70-L00000000號裁決書（下稱
    原處分），裁處異議人罰鍰新臺幣（下同）5,400元，並依
    同條例第63條第1項記違規點數3點等語。
二、異議人異議意旨略為：其駕車行經前開地點，突遭警員截路
    謂其闖紅燈，其並無闖紅燈之違規情事，覺得莫名其妙，然
    警員毫無證據就入人於罪，原處分機關以前開違規事實，裁
    處異議人罰鍰，係屬違法，爰聲請撤銷原處分云云。
三、按汽車駕駛人，行經有燈光號誌管制之交岔路口闖紅燈者，
    處新臺幣1,800元以上5,400元以下罰鍰；並記違規點數3點
    ，道路交通管理處罰條例第53條第1項及第63條第1項分別定
    有明文。經查：
  (一)異議人於96年6月23日14時55分許，駕駛車牌號碼RP－9461
    號自用一般小客車，在嘉義市○○○路精忠國小前，行經有
    燈光號誌管制之交岔路口，經警掣單舉發「闖紅燈（嘉市警
    交字第L00000000號）」，經原處分機關以異議人「駕車行
    經有燈光號誌管制之交岔路口闖紅燈」，依道路交通管理處
    罰條例第53條第1項規定，於96年9月17日以嘉監裁字第裁70
    -L00000000號裁決書，裁處異議人罰鍰5,400元，並依同條
    例第63條第1項記違規點數3點等情，有舉發違反道路交通管
    理事件通知單、裁決書各一份存卷足參，並經異議人以異議
    狀陳明可按，自堪認定。
  (二)查證人即掣單舉發本件違規事件之員警甲○○到庭證稱：「
    當時綠燈我從林森東路842巷南向北騎乘警用機車出來，我
    的行向是綠燈，在林森東路右向有很多機車等紅燈，看到異
    議人闖紅燈從我面前過來，當時很多人在看，我攔下異議人
    請他出示證件，今日庭呈的第一張圖是我出來的位置，地二
    、第三圖是我機車騎出來的方向，第四張林森東路是東向西
    方向，當時很多人等紅燈，我穿著警用制服在執勤中，看到
    有人違規，就必須要舉發…」、「我從巷子騎出來是綠燈，
    我騎到巷口發現異議人所駕駛的自用小客車從我面前經過，
    我看右邊很多人在停等紅燈，只有異議人的車子是行進中。
    」、「（我自巷口騎出與異議人所駕自用小客車距離）大約
    10公尺左右，異議人開得很慢。」、「當時異議人已經穿越
    2個人行道。」、「（視力如何？）有閃光，但是很進的距
    離很明顯都沒有問題。我的方向是綠燈，異議人就不可能是
    綠燈，如果異議人是綠燈，就是我闖紅燈。當時我穿制服，
    我不可能闖紅燈。」等語綦詳。衡情，證人舉發異議人違規
    當時正值午間，陽光充足，為異議人陳明在案，適足以辨明
    行車有無違規情狀。而異議人於本院訊問時，亦不否認證人
    係自後攔停異議人，則異議人若無違規情事，證人何須費時
    費事自後攔追異議人？復參以異議人提出之違規現場示意圖
    ，異議人於案發時，駕駛系爭自用一般小客車之行向與證人
    騎乘機車之行向正好為十字交叉，且雙方行經路段俱係有燈
    光號誌管制之交岔路口，即無同為顯示綠燈號誌之可能，是
    證人證以異議人當時確有違規闖紅燈情節，應可明確判斷無
    疑；況證人掣單舉發時穿著制服執勤中，並於舉發當時全程
    錄音，有證人提出錄音帶一卷附卷可查，經本院當庭勘驗錄
    音帶內容，雖因伴隨路口行車噪音而未能清晰辨識全文，然
    仍可聽到證人告知異議人行經路口應注意管制路口之燈光號
    誌乙節，有本院勘驗筆錄可稽，足見證人前開證述情節，當
    無虛妄之可能。再參以證人與異議人素不相識，兩者亦無仇
    怨，異議人亦表示其所駕車輛外觀並無可資辨識其身分、地
    位、年紀、政黨等標記，是證人當無故意攀誣或有偏頗行事
    之必要；再者證人穿著制服執勤職務，本身即受有行政懲處
    責任監督，其又到庭具結作證，更係以刑事責任擔保其證言
    真實，且亦查無足以令人懷疑證人證述為不可採之品性證據
    或前科證據存在，故警員甲○○上開證述，應無不可信。是
    異議人於前述時地，駕駛前開自用一般小客車，行經設有燈
    光號誌管制設施交岔路口時，有闖紅燈違規行為，應可確認
    。
  (三)異議人另謂警員僅憑目視而認其有闖紅燈違規事實，卻未提
    出錄影帶舉證，無法令人信服云云。惟按警察舉發交通違規
    行為，不以照相或錄影為必要證明方法，若強求各種交通違
    規行為，均需以照相或錄影為其裁罰依據，事實上，殆不可
    行，蓋諸多違規行為發生難以預期，違規狀態稍縱即逝，如
    闖紅燈（在未設置闖紅燈自動照相儀器處所）；未戴安全帽
    騎士見警攔查，隨即戴上安全帽；未繫安全帶汽車駕駛見警
    攔查，隨即繫上安全帶等情形，根本無法期待此類違規行為
    均須照相為證，且警察係在現場執行維持交通勤務，該路段
    交通繁忙情況，必較一般路段為甚，警察在現場執行交通勤
    務時，係立於親自見聞事實，應無可能恣意擅斷。是本件縱
    未有照相、錄影存證，但異議人既確於上開時地，駕駛自用
    一般小客車闖紅燈違規事實，自應處罰。再者，警員舉發交
    通違規案件，本質為行政行為，本可依事件性質及舉發當時
    其他相關狀況，而為不同方式取締或逕行舉發，此為執行公
    權力所必然，而非必以照相或攝影等方式為之。是公務員執
    行職務係代表國家行使公權力，本即具有公信力，如謂公務
    員一切行政行為均需預留證據以證其實，則國家行政勢必窒
    礙難行，據此刑事訴訟法就犯罪證據有關規定與行政秩序罰
    之交通違規裁罰本質不合部分，自不在準用之列。本院應認
    交通勤務警察舉發交通違規事件時，若為其親眼所見並有相
    當證據足認駕駛人確有違規行為，則其舉發即應推定為真正
    ，並非以有照片、錄影帶等存證為必要。異議人辯稱，警員
    舉發違規闖紅燈，需提出相關證據為證云云，容有誤解。
  (四)末按違反道路交通管理事件行為人，未依規定自動繳納罰鍰
    或未依規定到案聽候裁決，處罰機關應依基準表於舉發違反
    道路交通管理事件通知單送達且逾越應到案期限60日之3個
    月內，逕行裁決之，違反道路交通管理事件統一裁罰基準及
    處理細則第44條第1項定有明文。又汽車（機器腳踏車）駕
    駛人違反道路交通管理處罰條例第53條第1項規定，於到案
    期限內繳納罰鍰或到案聽候裁決者，得僅繳納最低罰鍰額
    1,800元；逾越應到案期限30日以上，公路主管機關得令駕
    駛人繳納罰鍰或逕行裁決處罰最高額新台幣5,400元罰鍰，
    並記違規點數3點，有違反道路交通管理事件統一裁罰基準
    表在卷可參。查本件舉發違反道路交通管理事件通知單，載
    明異議人應到案日期，為96年7月8日前，異議人既未於到案
    期間內，自動繳納罰鍰，亦未到案聽候裁決。依上規定，即
    不得逕罰以最低額。又異議人遲至96年9月17日，仍未繳納
    罰鍰，已逾越應到案期限30日以上，則交通部公路總局嘉義
    區監理所依上開違反道路交通管理事件統一裁罰基準表，於
    96年9月17日，以裁決書裁處異議人應繳納5,400元罰鍰，並
    記違規點數3點，於法並無不合。本件異議為無理由，應予
    駁回。
四、據上論結，應依道路交通案件處理辦法第19條，裁定如主
    文。
中　　華　　民　　國　　96　　年　　11　　月　　19　　日
                  交通法庭法　官　王慧娟
上列正本證明與原本無異。
如不服本裁定，應於裁定送達後5日內向本院提出抗告狀（應附
繕本）。
中　　華　　民　　國　　96　　年　　11　　月　　19　　日
                          書記官　黃子祝
